最高法院刑事判決　　　　　　　　　　　　　　　九十一年度台上字第六○九四號
　　上　訴　人　台灣高等法院台南分院檢察署檢察官
　　被　　　告　甲○○
右上訴人因被告違反毒品危害防制條例案件，不服台灣高等法院台南分院中華民國九
十一年八月十五日第二審判決（九十一年度上訴字第七○七號，起訴案號：台灣嘉義
地方法院檢察署九十年度偵字第三七一二、六八六三、七七一六號、九十一年度偵字
第四○三號），提起上訴，本院判決如左：
    主  文
原判決及第一審判決均撤銷。
甲○○共同連續販賣第二級毒品，累犯，處有期徒刑玖年。
販賣第二級毒品所得新台幣拾柒萬元沒收，如全部或一部不能沒收時，以其財產抵
償之；扣案0000000000號行動電話手機壹支沒收。
    理  由
本件原判決認定被告甲○○曾於民國八十五年間因違反麻醉藥品管理條例案件，經台
灣雲林地方法院判處有期徒刑八月，已於八十六年三月二十六日執行完畢。復基於意
圖販賣第二級毒品安非他命圖利之概括犯意，於九十年四月七日下午五時許，夥同與
其有犯意聯絡之綽號「眼鏡」之成年男子，以被告所有之0000000000號行
動電話聯絡欲購安非他命之簡志如、李文雄，約在高雄市○○路二十號十二樓之十七
室見面，先由簡志如、李文雄將價金新台幣（下同）十八萬元交付，旋轉往高雄市○
○○路十巷三十五號，由被告與綽號「眼鏡」者，共同將安非他命七百公克交付簡志
如。同年五月七日，被告復以該0000000000號行動電話為聯絡工具，經黃
文遠居間，在高雄市○○路四十七號，以十九萬元販賣半公斤安非他命與綽號「阿龍
」之男子。嗣於九十年六月一日在國道一號新營收費站為警查獲，並扣得該供犯罪所
用之0000000000號行動電話手機及其持有之第一級毒品海洛因淨重五十二
‧六八公克等情。係以上開事實，業據證人簡志如、李文雄、黃文遠於偵查中、張瑞
典於警訊中供述綦詳，並有遠傳電信股份有限公司風險管制中心出具之000000
0000號行動電話與李文雄持用之0000000000號行動電話之通聯紀錄、
黃文遠所使用之（○七）0000000號電話之通話監聽譯文附卷可稽，為其所憑
之證據及其認定之理由。而以被告雖否認有上開犯行，辯稱：九十年四月七日下午五
時，伊自行到高雄市○○路二十號十二樓之十七室，擬買海洛因毒品，而與李文雄、
簡志如相遇，並無販賣安非他命與彼二人，伊不認識綽號「阿龍」者，絕未販賣安非
他命與「阿龍」云云。然查李文雄於偵查中供稱：「（跟甲○○買過幾次安非他命？
）九十年四月七日買過一次，我買七百公克十八萬元，在高雄市○○○○○路二十號
十二樓之十七室，時間是九十年四月七日下午，在場有我、甲○○、簡志如及綽號「
眼鏡」的，交貨地點是在我弟弟李文澤高雄市○○○路十巷三十五號住宅附近，由「
眼鏡」及甲○○交給簡志如。」「（買賣毒品都是用你的手機跟甲○○的手機聯絡？
）是的。」簡志如於偵查中亦供稱：「（跟甲○○買安非他命）只有一次即查獲的這
一次，買七百公克，花了十八萬元，九十年四月七日下午在高雄市○○○○○路二十
號十二樓之十七（室），交貨地點是在李文雄弟弟李文澤家，是甲○○及『眼鏡』兩
人一起拿安非他命進來交給我們。」「（錢）交給『眼鏡』及甲○○，安非他命也是
他們兩交給我的。」等語。彼此所供情節一致，並與目擊證人張瑞典於警訊中證述交
易情形相符。參酌上述0000000000號與0000000000號行動電話
之通聯紀錄，該二支行動電話確有於九十年四月七日九時五十六分四十一秒（通聯位
置在台北縣三重市○○街附近）、十三時四十四分四十八秒（通聯位置彰化市○○路
附近）、十五時四十一分二十秒（通聯位置高雄市○○路附近）、十六時十八分五秒
（通聯位置高雄市○○路附近）有通話之情形，與李文雄所供係以其所用行動電話與
被告聯絡購買安非他命之事相符，且其最後二次通聯位置在高雄市○○路附近亦與李
文雄等所供購買安非他命地點相合，彼等之證言自堪採信。又依嘉義縣警察局監聽
黃文遠（○七）0000000號電話之譯文，其中黃文遠與「阿龍」之交談內容包
括：「阿龍：你那裡有甜的嗎？黃文遠：有咧。阿龍：怎麼算，一兩多少？黃文遠：
這我跟他拿二啊（指一錢二千元）。阿龍：半粒啦（指半斤）。黃文遠：可能沒有啦
，他有也是幾兩而已。阿龍：你幫我拿一下，看要算多少？黃文遠：好啦。」黃文遠
打被告0000000000號行動電話之對話內容包括：「黃文遠：黑江兄。被告
：誰。黃文遠：阿遠呢，你那裏甜的（指安非他命）一粒（指一斤）算多少？被告：
半粒十七，一粒三四。黃文遠：有人在問啦，看怎麼馬上回你。被告：昨天那個太細
了，所以沒有下去。黃文遠：要白一點的啦。被告：現在有另外一種比較白，比較粗
，品質不錯，比較高價，半用一九，一用三五。黃文遠：這樣喔。被告：你再問他看
看，如果好再打機仔給我。黃文遠：黑江兄喔，他說十九好啦，不過要那種沒有味道
的。被告：現在這個是最漂亮的，我現在拿下去。黃文遠：好，你什麼時候到。被告
：我差不多四、五點到。黃文遠：我阿遠啦，他說昨天拿的那些甜的，沒有很純，有
摻到差的那些是不是。被告：那有。黃文遠：不過還是有味道。被告：那是鄉下潮溼
，電話不要說這些。黃文遠：他就是在嫌。被告：他昨天不說，我也很不想賣呢，見
面再說啦。」等語。被告與黃文遠均不否認上開譯文內容係彼等之對話。黃文遠於偵
查中更供稱：「（九十年五月七日為何『阿龍』用你的手機向被告買安非他命？）只
有講價錢多少，後來有買賣，後來用我的手機打電話給被告，嫌他的安非他命不好。
」「（電話中講半個（用）價錢十九萬元，半個（用）是多重？）半公斤。」「（甜
的是什麼意思？）指安非他命。」於第一審供稱：「綽號『阿龍』的人有說要購買（
安非他命），我幫他聯絡被告，我是打電話給被告，地點是在我家聯絡的，我安排他
們在我家門口見面，但是他們有無實際買賣我不清楚，時間大約是九十年五月七日，
交錢交貨的時間地點都是由他們自己去聯絡。」等語。再稽諸上開電話交談之內容，
已具體討論關於訂貨交貨價格、品質等細節，且交貨後，「阿龍」之人尚透過黃文遠
抱怨被告出售之安非他命不純，足證被告確有出售安非他命與「阿龍」之人。因認被
告否認犯罪，所辯各節，係卸責之詞，不足採信，於理由內予以指駁。復明販賣第
二級毒品安非他命之刑罰甚重，治安機關查緝甚嚴，被告如非意圖營利，當無甘冒罹
犯重典之危險為之，參諸黃文遠與阿龍電話交談中稱，被告向他人拿一萬八千元，給
他二萬元，顯見被告有營利之意圖。至李文雄、簡志如嗣於第一審翻異前詞，稱未向
被告購買安非他命，警訊中之供述係遭刑求云云。不僅與彼等於偵查中之供述不符，
且原判決亦未以彼等於警訊中之供述為斷罪之資料，彼等嗣後翻異，顯係護之詞，
不足為被告有利之認定。因認事證明確，其犯行足堪認定。核被告所為，係犯毒品危
害防制條例第四條第二項之販賣第二級毒品罪，其持有第二級毒品之行為，為其販賣
行為所吸收，不另論罪。被告與綽號「眼鏡」者之間，就販賣第二級毒品與簡志如、
李文雄部分，有犯意之聯絡及行為之分擔，為共同正犯。先後二次犯行，時間緊接，
犯罪構成要件相同，顯係基於概括犯意為之，應依連續犯之規定以一罪論，並就有期
徒刑部分加重其刑。被告曾因違反麻醉藥品管理條例案件，經台灣雲林地方法院判處
有期徒刑八月，已於八十六年三月二十六日執行完畢，有卷附台灣嘉義地方法院檢察
署刑案資料查註紀錄表足憑，五年以內再犯本件有期徒刑以上之罪，應依累犯之例，
就有期徒刑部分遞加重其刑。原審維持第一審判決，適用毒品危害防制條例第四條第
二項、第十九條第一項，刑法第十一條前段、第二十八條、第五十六條、第四十七條
、第三十八條第一項第二款，論被告共同連續販賣第二級毒品罪，累犯，並審酌被告
販賣安非他命供人施用，戕害國民身心，所賣數量不少，危害社會治安不輕及犯後態
度不良等情狀，量處有期徒刑九年，販賣第二級毒品所得三十七萬元，依毒品危害防
制條例第十九條第一項規定宣告沒收，如全部或一部不能沒收時，以其財產抵償之。
扣案被告所有供犯罪所用之0000000000號行動電話手機一支依刑法第三十
八條第一項第二款諭知沒收，並駁回被告在第二審之上訴，固非無見。惟按毒品危害
防制條例第十九條第一項規定，犯同條例第四條之罪者，其供犯罪所用或因犯罪所得
之財物，均沒收之，如全部或一部不能沒收，追徵其價額或以其財產抵償之。此項規
定，為刑法第三十八條有關沒收之特別法，應優先於刑法適用。被告所有供販賣第二
級毒品所用之0000000000號行動電話手機一支，第一審判決未適用該條例
第十九條第一項而依刑法第三十八條第一項第二款宣告沒收，已有適用法則不當之違
法；原判決未予糾正，仍予以維持，亦有可議。上訴意旨指摘原判決不當，非無理由
。然此違誤，尚不影響於事實之確定，本院可據以為裁判，應由本院將原判決及第一
審判決均撤銷，並審酌被告上述之犯罪情狀，判決如主文第二項所示。並依違反毒品
危害防制條例第十九條第一項之規定，諭知販賣第二級毒品所得財物三十七萬元沒收
，如全部或一部不能沒收時，以其財產抵償之。被告所有供販賣第二級毒品所用之扣
案0000000000號行動電話手機一支沒收。至於扣案海洛因，因與本件犯罪
無關，自不得於從刑部分併予宣告沒收銷燬，附此明。
據上論結，應依刑事訴訟法第三百九十七條、第三百九十八條第一款，毒品危害防制
條例第四條第二項、第十九條第一項，刑法第十一條前段、第二十八條、第五十六條
、第四十七條，判決如主文。
中      華      民      國    九十一    年      十      月    三十一    日
                              最高法院刑事第三庭
                                  審判長法官  董  明  霈
                                        法官  林  茂  雄
                                        法官  王  居  財
                                        法官  張  祺  祥
                                        法官  洪  清  江
      右正本證明與原本無異
                                              書  記  官
中      華      民      國    九十一    年     十一     月      五      日
